【裁判字號】    99,訴,4618
【裁判日期】    991130
【裁判案由】    侵權行為損害賠償
【裁判全文】
臺灣臺北地方法院民事判決              99年度訴字第4618號
原      告  楊自然
被      告  陳子文
            張霈華
            鄭博軒
上列當事人間侵權行為損害賠償事件，經本院刑事庭裁定移送本
院，本院於民國99年11月26日言詞辯論終結，判決如下：
    主      文
被告應連帶給付原告新臺幣玖拾伍萬元，及自民國九十九年五月
五日起至清償日止，按週年利率百分之五計算之利息。
訴訟費用由被告連帶負擔。
本判決於原告以新臺幣拾萬元為被告供擔保後，得假執行。
    事實及理由
壹、程序方面
    被告經合法通知而未於最後言詞辯論期日到場，核無民事訴
    訟法第386條所列各款之情形，爰依原告之聲請，由其一造
    辯論判決。
貳、實體方面
一、原告主張：
  (一)原告於民國99年1月27日接獲被告等3人組成詐騙集團之成員
    自稱為臺北市刑警大隊偵七隊隊長「蔡蒼柏」之男子來電謊
    稱其涉嫌仁翔投資公司背信詐欺案件及第一銀行人頭帳戶洗
    錢案，法院已經傳喚一次未到案，要求原告需提領新臺幣（
    下同）110萬元作為擔保，嗣後又改稱先暫墊20萬元，要求
    原告交付90萬元作為擔保，原告因此陷於錯誤而前往玉山銀
    行中和分行提領30萬元，同日就由自稱「鍾忠孝」書記官前
    來原告住處收取該30萬元，並交付原告乙紙為造之「臺北地
    方法院收據」。又於99年1月28日上午，自稱「蔡蒼柏」之
    男子以上開相同之方式詐騙原告，同樣由自稱「鍾忠孝」書
    記官之訴外人余奕傑前來原告住處收取30萬元，並再度交付
    乙紙為造之「臺北地方法院收據」。再於99年1月29日，原
    告遭上開相同之手法詐騙而再度交付30萬元予自稱「鍾忠孝
    」書記官，對方並交付乙紙為造之「臺北地方法院收據」。
  (二)嗣後原告欲與上開人員聯絡時，均無法聯繫，原告遂持被告
    等人偽造之傳票及相關公文分別向本院及臺北市刑警大隊查
    詢，始知悉遭詐騙。原告遂於99年2月3日向臺北縣政府警察
    局中和第二分局中原派出所報案，案經偵辦並由臺灣臺北地
    方法院檢察署（下稱臺北地檢）檢察官以99年度偵字第4005
    號、99年度偵字第5064號、99年度偵字第5333號、99年度偵
    字第7477號、99年度偵字第7797號、99年度偵字第8505號、
    99年度偵字第8939號起訴書提起公訴，經本院以99年度金訴
    字第19號審理，判決被告等人有罪。
  (三)綜上，原告爰依刑事訴訟法第487條之規定提起本件刑事附
    帶民事訴訟，並聲明：1.如主文第1項所示；2.願供擔保，
    請准宣告假執行。
二、被告經合法通知未於言詞辯論期日到場，亦未提出書狀作何
    聲明或陳述。
三、兩造不爭執之事項：
  (一)原告於99年1月27、28、29日在家中分別接獲假冒臺北地檢
    署主任檢察官賴正聲及臺北市刑警大隊偵七隊小隊長蔡蒼柏
    來電，謊稱原告涉嫌仁翔投資公司背信詐騙案及第一銀行人
    頭帳戶洗錢案，並經傳喚未到案，要求原告提領現金110萬
    元交由書記官鍾忠孝作為擔保金，且佯稱為其暫墊20萬元，
    使原告陷於錯誤並依指示分至玉山銀行中和分行及臺灣銀行
    提領現金3次各30萬元，共計90萬元，於99年1月27、28、29
    日在原告家中將現金交予歹徒，並收取3張偽造法院之文書
    ，遭詐騙得逞。（見本院卷第33頁）
  (二)原告遂於99年2月3日向臺北縣政府警察局中和第二分局中原
    派出所報案，案經偵辦並由臺灣臺北地方法院檢察署（下稱
    臺北地檢）檢察官以99年度偵字第4005號、99年度偵字第
    5064號、99年度偵字第5333號、99年度偵字第7477號、99年
    度偵字第7797號、99年度偵字第8505號、99年度偵字第8939
    號起訴書提起公訴。（見本院卷第28、33頁）
  (三)案經本院以99年度金訴字第19號審理，判決被告陳子文應執
    行有期徒刑4年6月、被告鄭博軒應執行有期徒刑3年6月、被
    告張霈華應執行有期徒刑4年。
四、得心證之理由：
  (一)按因故意或過失，不法侵害他人之權利者，負損害賠償責任
    ；又不法侵害其他人格法益而情節重大者，被害人雖非財產
    上之損害，亦得請求賠償相當之金額。民法第184條第1項前
    段、第195條第1項前段分別定有明文。原告主張被告等人以
    詐騙之不法行為侵害原告才產權乙節，業據提出偽造之法院
    文書、臺北縣政府警察局中和第二分局中原派出所受理刑事
    案件報案三聯單、臺北地檢起訴書為證，被告詐騙原告行為
    並經本院判決有罪，有本院99年度金訴字第19號刑事判決書
    可稽，被告經合法通知未於言詞辯論期日到場，亦未提出書
    狀作何聲明或陳述，依民事訴訟法第280條第3項準用第1項
    之規定，原告主張堪信為真。被告等人對於原告因而所受損
    害，自應負賠償責任。從而，原告依據侵權行為之法律關係
    ，請求被告賠償其因此所受之損害，核屬有據。茲就原告得
    請求之金額分述如下：
  1.財產上損失部分：
    查原告依被告等人之指示分至玉山銀行中和分行及臺灣銀行
    提領現金3次各30萬元，共計90萬元，於99年1月27、28、29
    日在原告家中將現金交予被告等人或訴外人，此經臺北地檢
    之偵查及本院之審理後，認定無誤，是原告確有90萬元之財
    產損失，原告請求被告等人返還90萬元，為有理由，應予准
    許。
  2.非財產上損失部分：
    查被告詐騙原告而取得90萬元之行為，足令原告陷於生活上
    之困頓，且被告故意示以不實之事，使原告陷於錯誤，令其
    因錯誤而為意思表示，即違反原告之意願，致原告精神上承
    受重大之痛苦，係屬不法侵害其他人格法益而情節重大者，
    故原告請求被告等人給付5萬元之非財產上損害賠償，為有
    理由，應予准許。
  (二)綜上所述，原告請求被告給付其財產上損失90萬元及非財產
    上損失5萬元，共計95萬元，為有理由。從而，原告本於侵
    權行為之法律關係，請求被告等人連帶賠償原告95萬元及自
    99年5月5日起至清償日止，按年息5%計算之利息，為有理由
    ，應予准許。本件原告陳明願供擔保，以代釋明，聲請宣告
    假執行，核與規定相符，爰酌定相當擔保金額，予以准許。
五、結論：本件原告之訴為有理由，爰依民事訴訟法第385條第1
    項前段、第78條、第85條第2項、第390第2項，判決如主文
    。
中    華    民    國    99    年    11    月    30    日
                  民事第一庭    法  官  熊志強
以上正本係照原本作成。
如對本判決上訴，須於判決送達後20日內向本院提出上訴狀。如
委任律師提起上訴者，應一併繳納上訴審裁判費。
中    華    民    國    99    年    11    月    30    日
                                書記官  謝盈敏

司法院資訊處製作；財團法人民間司法改革基金會備份。
